臺灣士林地方法院刑事判決
111年度審訴字第230號
公  訴  人  臺灣士林地方檢察署檢察官
被      告  吳俊融



上列被告因詐欺案件，經檢察官提起公訴（110年度偵字第20453
號），被告於本院準備程序中就被訴事實為有罪之陳述，經本院
合議庭裁定由受命法官獨任改行簡式審判程序審理，並判決如下
：
    主  文
吳俊融以網際網路對公眾散布而犯詐欺取財罪，處有期徒刑壹年
壹月，未扣案之犯罪所得新臺幣捌仟參拾元沒收，於全部或一部
不能沒收或不宜執行沒收時，追徵其價額；又以網際網路對公眾
散布而犯詐欺取財罪，處有期徒刑壹年貳月，未扣案之犯罪所得
新臺幣貳萬捌仟參佰玖拾元沒收，於全部或一部不能沒收或不宜
執行沒收時，追徵其價額。應執行有期徒刑壹年肆月。
    事實及理由
一、本案被告吳俊融所犯者為刑事訴訟法第273 條之1 第1 項所
    定死刑、無期徒刑、最輕本刑為3 年以上有期徒刑以外之罪
    ，且非高等法院管轄之第一審案件，而被告就被訴事實為有
    罪之陳述，經告知簡式審判程序之旨並聽取被告及檢察官之
    意見後，本院合議庭裁定由受命法官獨任改行簡式審判程序
    ，是本案之證據調查，依刑事訴訟法第273 條之2 規定，不
    受同法第159 條第1 項、第161 條之2 、第161 條之3 、第
    163 條之1 及第164 條至第170 條等規定之限制，合先敘明
    。
二、本案犯罪事實及證據，除均引用檢察官起訴書之記載（如附
    件）外，另補充證據如下：被告吳俊融於本院民國111 年4
    月14日準備程序及審理時所為之自白。
三、論罪科刑
  ㈠核被告吳俊融利用臉書刊登商品販售訊息吸引網路瀏覽者，
    進而詐騙告訴人楊家安預付手機材料費（即起訴書附表編號
    1 、2 部分）、預付購買手機價金及借貸面交所需車錢（即
    起訴書附表編號3 至8 部分）之行為，均係犯刑法第339 條
    之4 第1 項第3 款之以網際網路對公眾散布而犯詐欺取財罪
    。被告所犯上開2 次加重詐欺取財犯行，犯意各別，行為互
    殊，應予分論併罰。
  ㈡被告固有起訴書所記載之前案科刑及執行情形，但檢察官就
    被告構成累犯之事實及應加重其刑事項，並未具體指出證明
    之方法，本院參照最高法院刑事大法庭110 年度台上大字第
    5660號裁定意旨，僅將被告之前科紀錄列入刑法第57條第5
    款「犯罪行為人之品行」之量刑審酌事由，爰不依累犯規定
    加重其刑，附此敘明。
　㈢爰以行為人之責任為基礎，審酌被告正值青壯，不思依循正
    當合法途徑賺取錢財，竟以前開方式行騙，貪圖不勞而獲，
    價值觀念顯有偏差，且侵害告訴人楊家安之財產權，所為實
    值非難。惟念被告犯後已坦承犯行，態度尚可，兼衡其曾因
    詐欺案件經法院判處罪刑確定之前科素行、犯罪動機、目的
    、手段、所生危害，迄未與告訴人楊家安和解或賠償其損失
    ，暨被告自陳國中畢業之教育智識程度、未婚、入監前在工
    地工作之家庭生活經濟狀況等一切情狀，分別量處如主文所
    示之刑。復考量本案所犯數罪罪質相同、時間相近等情，定
    其應執行刑如主文所示。
四、沒收
  ㈠按犯罪所得，屬於犯罪行為人者，沒收之；前二項之沒收，
    於全部或一部不能沒收或不宜執行沒收時，追徵其價額，刑
    法第38條之1 第1 項前段、第3 項分別定有明文。
  ㈡被告吳俊融因本案2次加重詐欺取財犯行，分別向告訴人楊家
    安詐得8,030 元（即起訴書附表編號1 、2 部分）、2 萬8,
    390 元（即起訴書附表編號3 至8 部分），均屬被告之犯罪
    所得，並未扣案，且依卷內事證，未見被告實際合法發還告
    訴人，亦查無過苛調節之情形，爰均依刑法第38條之1 第1 
    項前段、第3 項規定，於被告所犯各次加重詐欺取財罪刑項
    下分別宣告沒收，並於全部或一部不能沒收或不宜執行沒收
    時，追徵其價額。
據上論斷，應依刑事訴訟法第273 條之1 第1 項、第299 條第1
項前段、第310 條之2 、第454 條第2 項，刑法第339 條之4 第
1 項第3 款、第51條第5 款、第38條之1 第1 項前段、第3 項，
刑法施行法第1 條之1 第1 項，判決如主文。
本案經檢察官黃子宜提起公訴，檢察官李清友到庭執行職務。
中　　華　　民　　國　　111 　年　　5 　　月　　3 　　日
                  刑事第九庭法  官  蘇怡文
以上正本證明與原本無異。 
因疫情而遲誤不變期間，得向法院聲請回復原狀。
如不服本判決應於收受送達後20日內向本院提出上訴書狀，並應
敘述具體理由。其未敘述上訴理由者，應於上訴期間屆滿後20日
內向本院補提理由書（均須按他造當事人之人數附繕本）「切勿
逕送上級法院」。
                            書記官  林孟君  
中　　華　　民　　國　　111 　年　　5 　　月　　3 　　日
附錄本案論罪科刑法條全文：
中華民國刑法第339 條之4
犯第339 條詐欺罪而有下列情形之一者，處1 年以上7 年以下有
期徒刑，得併科100 萬元以下罰金：
一、冒用政府機關或公務員名義犯之。
二、三人以上共同犯之。
三、以廣播電視、電子通訊、網際網路或其他媒體等傳播工具，
    對公眾散布而犯之。
前項之未遂犯罰之。

附件
臺灣士林地方檢察署檢察官起訴書
                                    110年度偵字第20453號
　　被　　　告　吳俊融　男　26歲（民國00年0月00日生）
　　　　　　　　　　　　住新北市○○區○○街00○0號5樓
                       （現另案在法務部○○○○○○○執
　　　　　　　　　　　　行中）
　　　　　　　　　　　　國民身分證統一編號：Z000000000號
上列被告因詐欺案件，業經偵查終結，認應提起公訴，茲將犯罪
事實及證據並所犯法條分敘如下：
　　　　犯  罪  事  實
一、吳俊融前因詐欺案件，經臺灣士林地方法院以107年度易字
    第539號判決處應執行有期徒刑10月，復經臺灣高等法院以1
    08年度上易字第1163號駁回上訴確定，與其餘施用毒品案件
    ，經臺灣高等法院以108年度聲字第3354號裁定應執行有期
    徒刑2年2月，於民國109年7月27日縮短刑期執行完畢。詎其
    猶不知悔改，明知其刊登出售之商品，其無力取得以出售，
    竟仍意圖為自己不法之所有，先於110年8月7日前某日在社
    群軟體Facebook(下稱臉書)「二手iphone交易平台」社團上
    ，以「吳叡恩」之帳號發佈佯稱「販售二手iPhone 12 Pro 
    Max128G」之訊息，楊家安瀏覽上開訊息後，與吳俊融透過
    通訊軟體Line聯繫，吳俊融復佯稱其係手機通訊行員工，可
    代為維修楊家安之舊手機，並要求預付手機材料費及借貸面
    交所需之車錢云云，致楊家安誤認吳俊融有出售及維修手機
    之真意，乃陷於錯誤依照指示而於附表所示時間匯款如附表
    所示金額款項至前揭吳俊融指定之郵局帳號00000000000號
    帳戶(下稱本案郵局帳戶)、華南銀行帳號000000000000號帳
    戶(下稱本案華南銀行帳戶)及中國信託帳號000000000000號
    帳戶(下稱本案中國信託帳戶)內，詎吳俊融收受上開款項後
    竟遲未發貨及維修。嗣因楊家安發覺遭詐騙而報警處理，始
    悉上情。
二、案經楊家安訴由高雄市政府警察局仁武分局函轉新北市政府
    警察局淡水分局報告本署偵辦。
　　　　證  據  並  所  犯  法  條
一、證據清單暨待證事實
編號 證  據  清  單 待  證  事  實 1 被告吳俊融於警詢時及偵查中之自白 被告坦承在臉書「二手iphone交易平台」社團上以「吳叡恩」之帳號發佈「販售二手iPhone 12Pro Max 128G」之訊息及告訴楊家安維修手機，必須先購買材料，因而要求楊家安匯款至本案郵局、華南銀行及中國信託帳戶之事實。 2 1、告訴人楊家安於警詢之指訴 2、告訴人楊家安所提供與被告間Line對話紀錄擷圖1份 3、告訴人楊家安所提供自動櫃員提款機轉帳交易明細表7份及網路銀行轉帳紀錄1份。 4、吳俊融所屬郵局帳號00000000000號帳戶交易資料。 5、告訴人楊家安提供與吳俊融相關聯絡方式之通話紀錄。 6、內政部警政署反詐騙諮詢專線紀錄表、高雄市政府警察局仁武分局仁武派出所受理詐騙帳戶通報警示簡便格式表各1份 證明告訴人楊家安受詐騙致匯出如附表所示款項之事實。   3 臺灣臺北地方法院110年度審訴字第562號刑事判決  佐證被告吳俊融曾自109年12月間起加入詐騙集團之事實。   4 新北市政府警察局蘆洲分局刑事案件報告書 佐證被告吳俊融於110年5月間另案曾以「吳俊融」名稱在臉書佯稱販賣二手手機，致郭聖杰陷於錯誤而匯款至被告指定之帳戶，詎料被告收款後，以麥香奶茶1盒混充商品寄出之事實。 
二、核被告吳俊融所為，係涉犯刑法第339條之4第1項第3款之以
    網際網路對公眾散布犯詐欺取財罪嫌。被告所犯佯稱維修及
    販賣手機之2次詐欺取財犯行間，犯意有別，行為互殊，請
    予分論併罰。又被告係前受有期徒刑之執行完畢，有本署全
    國刑案資料查註表附卷可稽，五年以內故意再犯本件最重本
    刑為有期徒刑以上之罪，為累犯，請依刑法第47條規定加重
    其刑。另被告因本案詐欺犯行而獲取之犯罪所得，就未扣案
    或發還部分，請依刑法第38條之1第1項規定宣告沒收，如於
    全部或一部不能沒收或不宜執行沒收時，則請依刑法第38條之1
    第3項規定，追徵其價額。
三、依刑事訴訟法第251條第1項提起公訴。
　  此　  致
臺灣士林地方法院
中　　華　　民　　國　 111　　年　　2 　　月　　28　　日
                              檢  察  官  黃 子 宜
本件正本證明與原本無異
中　　華　　民　　國　 111　　年　　3 　　月　　8 　　日
                              書　記　官  林 偉 盛
附錄本案所犯法條　
中華民國刑法第339條之4第3款
犯第 339 條詐欺罪而有下列情形之一者，處 1 年以上 7 年以
下有期徒刑，得併科 1 百萬元以下罰金：
三、以廣播電視、電子通訊、網際網路或其他媒體等傳播工具，
    對公眾散布而犯之。
附表:
編號 告訴人/被害人 詐騙時間 詐騙方法 匯款時間 匯款金額 匯入帳戶 1 楊家安 110年8月7日 吳俊融佯稱係手機通訊行員工，要求預付手機材料費，致楊家安陷於錯誤而依指示匯款，嗣未依約維修。 110年8月7日8時15分許 4,015元 000-00000000000 2    110年8月7日11時29分許 4,015元 000-00000000000 3  110年8月7日至11日 吳俊融在臉書「二手iphone交易平台」社團上以「吳叡恩」之帳號發佈佯稱「販售二手iPhone 12ProMax128G」之訊息並要求借貸面交所需之車錢云云，致楊家安陷於錯誤而依指示匯款，嗣未依約出貨。 110年8月7日21時44分許 10,015元 000-00000000000 4    110年8月7日21時54分許 4,990元 000-000000000000 5    110年8月9日19時32分 8,985元 000-00000000000 6    110年8月10日4時2分許 2,000元 000-000000000000 7    110年8月11日0時57分許 1,415元 000-00000000000 8    110年8月11日2時25分許 985元 000-00000000000